【裁判字號】    97,審交易,240
【裁判日期】    971128
【裁判案由】    公共危險
【裁判全文】
臺灣桃園地方法院刑事判決           97年度審交易字第240號
公  訴  人  臺灣桃園地方法院檢察署檢察官
被      告  乙○○
上列被告因公共危險案件，經檢察官提起公訴（97年度偵字第14
153 號），本院判決如下︰
    主  文
乙○○服用酒類，不能安全駕駛動力交通工具而駕駛，處有期徒
刑陸月，如易科罰金，以新臺幣壹仟元折算壹日。
    事  實
一、乙○○前於民國89年間因違背安全駕駛罪，經本院以90年度
    壢交簡字第11號判決判處罰金12,000銀元，於91年5 月16日
    執行完畢；復於90年間再因違背安全駕駛罪，經臺灣臺北地
    方法院以91年度北交簡字第1147號判決判處罰金21,000銀元
    ，於94年4 月27日執行完畢（於本案尚不構成累犯）。
二、乙○○仍不知警惕，明知飲用酒類後其反應力、注意力、辨
    識力均不如正常駕駛，不能安全駕駛動力交通工具者，不得
    駕車，於97年6 月8 日晚間10時30分許，在桃園縣中壢市○
    ○○路「魔法社髮廊」店內飲用啤酒約1,000 毫升後，已達
    不能安全駕駛動力交通工具之程度，竟於同晚10時40分許，
    自上開處所，騎乘車號RXV-021 號輕型機車附載甲○○（原
    名杜思穎），沿桃園縣中壢市○○路往環中東路方向行駛，
    嗣於同日晚間10時50分許，行經同市○○○路與福州路口時
    ，因乙○○酒後騎乘上開機車時呈搖晃情狀，適有在同市○
    ○路值勤之員警胡瑞麟發現有異，即尾隨在後，經乙○○將
    上開機車停放於同市○○○路與福州路口之OK便利商店後，
    為警攔下盤查，經警帶回製作筆錄時，測得呼氣酒精濃度每
    公升0.57毫克。
三、案經桃園縣政府警察局中壢分局報告臺灣桃園地方法院檢察
    署檢察官偵查起訴。
    理  由
壹、程序方面：
一、按被告以外之人於審判外之言詞或書面陳述，除法律有規定
    者外，不得作為證據；又被告以外之人於審判外之陳述，雖
    不符第159 條之1 至第159 條之4 之規定，但經當事人於審
    判程序同意作為證據，法院審酌該言詞陳述或書面陳述作成
    時之情況，認為適當者，亦得為證據；當事人、代理人或辯
    護人於法院調查證據時，知有第159 條第1 項不得為證據之
    情形，而未於言詞辯論終結前聲明異議者，視為有前項之同
    意，刑事訴訟法第159 條第1 項、第159 條之5 規定甚明。
    查(一)本判決下列所引用之各該被告以外之人審判外陳述，包
    含證人甲○○於97年7 月8 日在檢察事務官詢問時之證述、
    刑法第185 條之3 案件觀察紀錄表、桃園縣政府警察局汽車
    駕駛人酒後生理協調平衡檢測紀錄卡、桃園縣政府警察局道
    路交通事故當事人酒精測定紀錄表、桃園縣政府警察局舉發
    違反道路交通管理事件通知單影本、車牌號碼RX V-021號車
    籍基本資料，雖屬傳聞證據，惟既均經檢察官、被告於本院
    審理時表示無意見而不予爭執（見本院卷第64至68頁），且
    迄至言詞辯論終結前亦未聲明異議，本院審酌上開證據資料
    製作時之情況，尚查無違法不當及證明力明顯過低之瑕疵，
    亦認為以之作為證據應屬適當，故揆諸前開法律規定與說明
    ，爰逕依刑事訴訟法第159 條之5 規定，認前揭證據資料均
    例外有證據能力。(二)按被告以外之人於檢察事務官、司法警
    察官或司法警察調查中所為之陳述，與審判中不符時，其先
    前之陳述具有較可信之特別情況，且為證明犯罪事實存否所
    必要者，得為證據，刑事訴訟法第159 條之2 定有明文。本
    件證人胡瑞麟於97年7 月29日在檢察事務官時之陳述，與其
    事後在本院審理中之所述，大致相符，亦無特別可信之情形
    ，故直接引用其於本院審理中經具結之證詞，無再引用檢察
    事務官筆錄之必要，故其檢察事務官筆錄無證據能力。
二、按被告之自白，非出於強暴、脅迫、利誘、詐欺、疲勞訊問
    、違法羈押或其他不正之方法，且與事實相符者，得為證據
    ，刑事訴訟法第156 條第1 項定有明文。被告乙○○雖抗辯
    其於警詢中之自白係遭員警脅迫之非任意性情形，然經本院
    於97年11月6 日當庭勘驗被告於警詢之錄音，其勘驗結果為
    ：「錄音帶內容分別有乙○○97年6 月8 日23時10分至23時
    15分、以及97年6 月9 日上午7 時至7 時15分二次之錄音，
    錄音係全程錄音，在第一次錄音中，員警再三向被告解釋刑
    事訴訟法第95條告知事項，經被告表示不願意訊問，而於隔
    日早上7 時繼續警詢筆錄之製作，第二次警詢錄音內容係按
    照偵查中警詢筆錄所載，期間製作筆錄之員警有依被告陳述
    內容，於打字時亦有等候筆錄之製作，在該項警詢錄音帶中
    並沒有聽到被告指稱該車是由女友杜思穎騎乘，也沒有提及
    是為了協助女友停車而將車子駛入查獲地，自整個錄音內容
    觀之，並沒有聽到任何遭脅迫之情事。」，此有審判筆錄在
    卷可證，是從警詢錄音內容觀之，並沒有聽到任何遭脅迫之
    情事（見本院卷第55頁），且經本院依職權傳喚製作被告警
    詢筆錄之員警黃志賢於本院審理中之證述：「…當時我在值
    班，我離開值班台坐在詢問台的旁邊，由胡瑞麟邊問邊打，
    但我全程都在場，筆錄我有確認過才蓋章。」、「被告沒有
    遭受刑求或其他不正取供情形。」、「當時夜間訊問時被告
    有點神情不清，所以我們隔天早上才再繼續製作警詢筆錄，
    當時他已經醒了，我印象中被告有向警員求情看可以不可以
    原諒他。」、「警詢筆錄有給被告看過，有宣讀過再給被告
    簽名。」、「在警詢筆錄中有載明被告稱：『我因酒醉駕車
    97 年6月8 日上午10時50分在中壢市○○○路及福州路口，
    為警攔檢查獲酒醉駕車而製作筆錄等語，是依照被告陳述所
    記載。」、「這二次的警詢筆錄都是全程錄音，沒有中斷，
    因為我在值班，請胡警員邊問邊打，我也沒有辦法中斷錄音
    。」、「在詢問過程中，沒有聽到胡警員要被告配合，而又
    把錄音帶倒帶再重錄。」等語（見本院卷第61至63頁）及本
    院調取被告所使用之行動電話0000000000之通聯紀錄顯示，
    被告自97年6 月8 日晚上11時1 分32秒起至翌（9） 日上午
    6 時30分26秒止，有數通通話紀錄，而被告為警查獲當日所
    製作警詢時間為6 月8 日晚上11時10分至11時15分止，更足
    認其行動應未受有限制或不正方法取供之對待，應認其自白
    具有任意性，且與事實相符（如下述）而有證據能力。
貳、實體方面：
一、訊據被告固坦承當日有於上開髮廊內喝酒，惟矢口否認有上
    揭騎乘車輛情事，辯稱：伊只是幫伊女朋友甲○○（原名杜
    思穎）停車，並無警察所說有酒後騎車行經環中東路，杜思
    穎可以幫伊作證，當時在警局中也向承辦的胡警員說過，但
    他並沒有記載在筆錄上，伊說的如果不一樣，胡警員就把錄
    音機切掉，要伊配合云云。經查：
  (一)被告酒後騎乘車號RXV-021 號輕型機車附載甲○○由桃園縣
    中壢市○○路往環中東路方向行駛，且為當時在福州路對向
    值勤之員警胡瑞麟發現被告騎乘機車搖搖晃晃，而立即自對
    向穿越道路尾隨攔下被告盤查，經員警帶回桃園縣政府警察
    局普仁派出所製作警詢筆錄時當場測得呼氣酒精濃度為每公
    升0.57毫克之事實，業據被告於警詢中自陳，復有證人胡瑞
    麟於本院審理中證述及道路交通事故當事人酒精測定紀錄表
    、刑法第185 條之3 案件觀察紀錄表、桃園縣政府警察局駕
    駛人酒後生理協調平衡檢測紀錄卡、桃園縣政府警察局舉發
    違反道路交通管理事件通知單在卷可稽。
  (二)被告雖以案發當天伊是幫伊女朋友杜思穎停車，並未騎車行
    經環中東路置辯，然查，被告於檢察官內勤偵查中辯稱：「
    …我並沒有騎車，車子是我女友杜思穎騎，她跟我住在一起
    ，他（應指杜思穎之「她」筆錄誤載「他」）載我從中壢大
    潤發要回家，到了門口時他個子比較小車子停不好，所以我
    就幫他移車子，我是坐上機車然後稍微轉一下油門，然後讓
    車子駛進兩部停在那邊的機車的縫隙裡面，結果剛停好，把
    鑰匙拔下來，安全帽放在機車置物箱時警察就過來了。」、
    「被警察查時杜思穎就在旁邊。」（均見偵查卷第24頁）、
    「我在警局有跟警察解釋，但警察說他有看到我騎在機車上
    ，所以我才承認。」（見偵查卷第25頁）云云。查證人即查
    獲員警胡瑞麟於本院審理中證述：「當時乙○○騎機車自福
    州路往環中東路的方向，我在福州路上我看到被告騎機車有
    搖晃的情形，當時我在福州路，就是被告住處對面的大樓，
    我看到被告騎機車要把車子停在超商。」、「查獲被告當時
    ，他跟他的女友在場。」、「我有看到他（乙○○）騎機車
    載他女友，他女友坐後座，…。」（見本院卷第28頁）、「
    乙○○當時正在停車車子已熄火，女友站在旁邊，當時乙○
    ○和他女友有口角。」、「當時他有點酒醉，講話有點不清
    楚，我請他出示行照，他身上沒有任何證件，我聞到他身上
    有酒，我告訴他身上沒有任何證件，依程序我要帶回所裏。
    後來乙○○的女友才回住處拿證件，所以我們才沒有拍照。
    」、「他（乙○○）跟我說車子不是他騎的。」、「他女友
    後來跟我說紅單讓我開，但不要告發乙○○酒駕，因為酒駕
    罰很重，我說我的權限沒有辦法這樣處理，我就是有看到酒
    駕，筆錄裏可以回答沒騎機車。」（見本院卷29頁）、「我
    執行巡邏的勤務，我在盤查酒駕，但當時我查的那個人沒有
    酒駕，只是一個阿伯騎車搖搖晃晃，後來才看到我對向被告
    騎機車經過，我當時所在位置是在被告所提照片距鵝肉亭四
    、五公尺的地方…，我看到被告騎車搖搖晃晃，後來他停車
    ，我過去，有聞到酒味，而且被告又沒有證件。」、「因為
    職業病，而且當時阿伯的部分已經查完了，剛好看到車子經
    過我就看了一下，看到車子搖搖晃晃，直覺就是酒駕，才過
    去查緝。」、「我所在的位置距離被告對向約五公尺。」、
    「我的視力是正常，0. 8、0.9 」、「因為男生騎機車跟女
    生不一樣，而且男女體型差很多，而且當時女生留長髮，光
    線並沒有影響，也沒有障礙物。」（見本院卷第32至34頁）
    、「被告要把車子停進去時還沒有熄好，應該停進去的時候
    才熄火，當時我在被告停車處的對面，我過去時被告車子已
    經熄火，車子停好，可能只需要稍微挪一下就可以，當時他
    們就已經準備離開。」、「他女友在派出所有說機車是她騎
    的，但我也是跟她說我是看到乙○○騎車。」、「因為這部
    分是在還沒有做筆錄之前所爭執，我有做解釋，但做筆錄時
    被告就承認，所以筆錄內沒有顯示出來這些情形。」、「在
    查獲當場，乙○○女友沒有提到機車是她騎的」（見本院卷
    第35至第36頁）等語，再參以證人胡瑞麟當庭指出被告所提
    出之現場照片上在被告停放ＯＫ便利商左後方之鵝肉亭為發
    現被告騎乘搖搖晃晃之處（見本院卷第49頁下方照片），兩
    地間，在無任何擋住視線的情況下，視距足夠，視野良好，
    參照證人胡瑞麟所站立發現被告有酒後騎車之地點與被告相
    對距離僅五公尺左右，又被告與其女友甲○○兩人之身材差
    異甚大，證人胡瑞麟視力既有0.8 、0.9 左右，足認證人胡
    瑞麟係自被告騎乘上開機車從環中東路往福州路方向有搖晃
    之情，尾隨在後查獲，並非於被告將上開輕型機車停放查獲
    地點之ＯＫ便利商店之處才前往盤查，屬實可採。
  (三)證人胡瑞麟於本院審理又證述：「我當時看到乙○○跟他女
    友在口角；我回派出所時我問乙○○，他說他女友不喜歡他
    喝酒。」（見本院卷第31頁）等語，是如被告所言僅單純由
    證人甲○○請被告停車，雙方當不致於發生口角爭執，且如
    被告所辯係由其女友下車，再接手騎車，將機車停入兩輛機
    車中間停車，被告如何在證人胡瑞麟全程目視及短暫的時間
    下完成座位互換，又不被證人胡瑞麟發現，顯不可能，又證
    人胡瑞麟亦未與被告有任何糾紛、仇隙，亦經證人胡瑞麟於
    本院審理中具結及證人甲○○於本院審理時證述屬實，自毋
    需誣指陷被告入罪而甘犯偽證罪責之理，故應係被告即為自
    始騎乘機車之人，而直接將上開機車停入停車格中，再為尾
    隨之證人胡瑞麟當場查獲，始符合事實。
  (四)被告於檢察官偵查中辯稱：車子是伊女友甲○○騎的，她載
    伊從中壢大潤發要回家，到了門口時她個子比較小車子停不
    好，所以伊就幫她移車子，伊是坐上機車然後稍微轉一下油
    門，然後讓車子駛進兩部停在那邊的機車的縫隙裡面，結果
    剛停好，把鑰匙拔下來，安全帽放在機車置物箱時警察就過
    來了（見偵查卷第24頁）及於檢察事務官詢問中稱：「我幫
    我女朋友將機車騎進機車的縫隙裡，當時機車還沒有熄火。
    」（見偵查卷第30頁）云云，然其於本院審理中又改稱：「
    偵查中我說我有在沒有熄火的狀態下停車，但我回去我女朋
    友跟我說他當時有幫我熄火。警察過來臨檢時我們是在走路
    。」（見本院卷第15頁）、「我不清楚如何把車子停在我所
    稱的超商前面，但因為該處停車位置很小，我的印象中我機
    車沒有熄火，我坐在上面用推的把車推進去，但我女友一直
    說他的車子有熄火；我真的記不起來車子到底有沒有熄火（
    見本院卷第68頁）云云。查證人甲○○於檢察事務官詢問中
    之證述：「…，車是我騎的。…我在10點多又去載他回來。
    」、「我在中壢市○○○路旁ＯＫ便利商店旁邊要停車，但
    我停不進去，當時機車已熄火了，我便請被告幫忙我停車，
    警察就過來。」（見偵查卷第30頁）及本院審理中之證述：
    「警察查獲乙○○時，我們二人已經步行要回住處，…我們
    當時剛停好車。」、「我們停好車要回去時，警員叫我們身
    份證給他看，…就問乙○○是否有喝酒，警員就呼叫警網來
    帶我們回去，乙○○說機車不是他騎的，是我騎的，警員先
    回去再說。」、「我在警局有跟警察說讓他開紅單，酒測部
    分做我的，不要做乙○○的。」、「我方才回答錯誤，我沒
    有跟警察說讓他開紅單，酒測部分做我的、不要做乙○○的
    。」（見本院卷第38頁至41頁）等語，再參以證人胡瑞麟於
    本院審理中證述：「被告當時停車的地方，剛好有一個停車
    格，被告停的時候，機車可以直接停進去，沒有在移車。」
    、「應該已經熄火，我過去被告車子已經快停好，他跟他女
    友準備要離開。」（見本院卷第34頁）等語，綜上，互核對
    照，被告與證人甲○○就被告停車之方式、停車時機車究否
    已經熄火或與被告查獲時係剛停好車或是在步行中，均有相
    違之處，且被告前後供述亦不一致等情下，被告所辯顯與事
    實不符，又被告及證人甲○○既為男女朋友，且全程陪同被
    告在警詢中應訊，如查獲當時確為證人甲○○騎乘機車搭載
    被告，何以在本院審理中之證述卻表示在警局時曾跟警察表
    示讓警察開紅單，但酒測部分做對伊（甲○○）做，不要做
    乙○○的等語，顯與經驗法則有違，證人甲○○雖事後又翻
    異前詞，諒係為使被告脫罪之詞，尚無可採。
  (五)被告之教育程度為國中畢業，並有正當職業，衡諸常情，應
    有智識就有關其遭警方誤認定為酒駕之人並開立舉發違反道
    路交通管理事件通知單之情事有誤時，為保障權益，且如上
    所述，經本院當庭勘驗警詢錄音帶後，並未有被告所指稱證
    人胡瑞麟有切斷錄音機，進而以不正方式製作警詢筆錄之情
    ，被告更應提出要求證人甲○○於警詢中製作警詢筆錄以保
    權益，且進一步依法提出聲明異議，而非置之不理，甚而依
    指稱承辦員警告知毋庸理會上開罰單等情，亦與常情有違。
  (六)綜上所述，可認被告乙○○有於97年6 月8 日晚間10時50分
    許為警查獲前，酒後騎乘車號RXV-021 號輕型機車附載甲○
    ○，沿桃園縣中壢市○○路往環中東路方向行駛之客觀事實
    。
  (七)按刑法第185 條之3 所謂「不能安全駕駛」，對於酒精濃度
    呼氣已達每公升0.55毫克或血液濃度達百分之0.11以上，肇
    事率為一般正常人之10倍，認為已達「不能安全駕駛」之標
    準，此固經法務部於88年5 月18日以88法檢字第001669號函
    告週知，應為絕對不能安全駕駛動力交通工具。惟縱未達前
    開標準，法院仍得以一般社會通念之客觀標準，併依其他證
    據資料加以判斷。而依交通部運輸研究所90年9 月24日運安
    字第900005854 號函所載呼氣中酒精濃度每公升含量為0.25
    毫克，即相當於血液中酒精濃度（BAC） 百分之0.05，且依
    該函所附該所79年「駕駛人行為反應之研究－酒醉駕車對駕
    駛行為之分析研究」指出：BAC 達百分之0.03至百分之0.05
    時，對駕駛能力之影響為：多數駕駛人心境逐漸變幻不定，
    視覺與反應靈敏性減弱，對速度及距離的判斷力差。對心理
    行為之影響為：觀察力逐漸欠缺，心情漸趨輕鬆，自信心增
    加，多話，精神狀態處於陶醉感。BAC 到達百分之0.05至百
    分之0.08時，對駕駛能力之影響為：反應遲鈍，駕駛能力受
    損，遲而不決或決而不行。對心理行為之影響為：情緒鬆弛
    ，感情與行為趨向誇張，肌肉不協調，精神處於興奮狀態。
    BAC 到達百分之0.08至百分之0.15時，對駕駛能力之影響為
    ：判斷力嚴重受到影響，體能與精神協調受損，駕駛之體能
    困難增加。對心理行為之影響為：產生情緒異常現象，步伐
    不平穩，言語不清，反應惡劣，記憶及判斷力受損，精神處
    於錯亂狀態。BAC 超過百分之0.15時，對駕駛能力之影響為
    ：視線搖晃，駕駛已進入恍惚狀態，判斷及理解遭到扭曲，
    駕駛不穩定。對心理行為之影響為：意識不明，嘔吐，站、
    走及講話困難，責任感喪失，精神處於麻痺狀態。BAC 超過
    百分之0.5 時，對駕駛人能力之影響為：無法開車。對心理
    行為之影響為：爛醉如泥，失去知覺可能致死，精神處於昏
    睡狀態。查被告於本件所測得之呼氣酒精濃度既為每公升0.
    57毫克，相當於血液中酒精濃度百分之0.114 ，佐以證人即
    查獲員警胡瑞麟於本院審理時亦具結證稱：伊在福州路上看
    到被告騎機車有搖晃的情形；當時伊有點酒醉，講話有點不
    清楚（見本院卷第28至29頁）及證人員警黃志賢於本院審理
    時具結證述：當時夜間訊問時被告有點神情不清（見本院卷
    第61頁）等語，核與前開科學研究結論不謀而合，足見被告
    當時之判斷能力確已嚴重受酒精影響，體能與精神協調均已
    受損而增加駕駛體能困難，並言語不清、判斷力顯已受損，
    精神則處於錯亂狀態。另於查獲後命其作平衡動作，腳步不
    穩；且查獲、測試、訊問過程，亦語無倫次，注意力無法集
    中等情狀；亦無法通過「雙腳併攏，兩手貼緊大腿，將一腳
    向前抬高離地15公分，並停止不動30秒」、「閉雙眼，30秒
    內朗誦阿拉伯數目由1001、1002......1030」之檢測項目，
    有刑法第185 條之3 案件測試觀察紀錄表及桃園縣政府警察
    局汽車駕駛人酒後生理協調平衡檢測紀錄卡在卷可稽，再佐
    以證人胡瑞麟於本院審理中之證述，被告於案發之際騎車搖
    晃才查獲等語，及證人甲○○於本院審理中之證述，伊載被
    告不會搖晃，因騎得很慢等語，更足以證明案發之際係被告
    酒後騎乘機車，才會出現機車搖晃之情，而為證人胡瑞麟發
    現，尾隨查獲，是被告於本院審理時陳述其喝1000毫升的啤
    酒不會醉（見本院卷第69頁），應屬卸責之詞，不足可採。
    故被告於飲用酒類後，其駕駛能力因酒精作用，確不足應付
    於駕駛交通工具時可能遭遇之各種突發狀況，則其駕駛行為
    對其他用路人自當造成一般之危險性，而已達於不能安全駕
    車狀態，至為灼然。
  (七)準此，被告於服用酒類後已達不能安全駕駛交通工具程度而
    仍駕駛之犯行，事證明確，洵堪認定，應予依法論科。
二、論罪科刑部分：
    核被告所為，係犯刑法第185 條之3 服用酒類不能安全駕駛
    動力交通工具而駕駛罪。爰審酌政府經年累月利用各種傳媒
    工具，大力宣導喝酒不開車，開車不喝酒，目的無非欲端正
    國人酒後駕車之不良風氣，減少酒醉駕車肇事悲劇一再發生
    ，以保障社會大眾行車安全，詎被告竟仍置若罔聞，心存僥
    倖，前已有如事實欄所述酒駕前科，仍不知悔改，再因酒後
    駕車而犯本件公共危險罪，參以其呼氣酒精濃度測定值已達
    每公升0.57公克，超出標準值每公升0.25毫克甚多，仍執意
    酒醉駕車，嚴重漠視他人行車安全，惡性非輕，再佐以被告
    犯後否認犯行，且多所飾詞狡辯，犯後態度不佳等一切情狀
    ，量處如主文所示之刑，並諭知易科罰金之標準，以資懲儆
    。
據上論斷，應依刑事訴訟法第299 條第1 項前段，刑法第185 條
之3 、第41條第1 項前段，刑法施行法第1 條之1 第1 項，判決
如主文。
本案經檢察官王惟琪到庭執行職務。
中    華    民    國    97    年    11    月    28    日
                        刑事庭    法  官  鍾雅蘭
以上正本證明與原本無異。
如不服本判決應於收受判決後10日內向本院提出上訴書狀，並應
敘述具體理由。其未敘述上訴理由者，應於上訴期間屆滿後20日
內向本院補提理由書 (均須按他造當事人之人數附繕本)「 切勿
逕送上級法院」。
                                  書記官  楊郁馨
中    華    民    國    97    年    11    月    28    日
附錄論罪科刑法條：
中華民國刑法第185條之3
服用毒品、麻醉藥品、酒類或其他相類之物，不能安全駕駛動力
交通工具而駕駛者，處一年以下有期徒刑、拘役或科或併科十五
萬元以下罰金。


司法院資訊處製作；財團法人民間司法改革基金會備份。
